【裁判字號】    89,訴,1982
【裁判日期】    891117
【裁判案由】    毀棄損壞
【裁判全文】
台灣台中地方法院刑事判決                        八十九年度訴字第一九八二號
    公  訴  人  台灣台中地方法院檢察署檢察官
    被      告  丙○○
    選任辯護人  陳光龍
右列被告因毀棄損壞案件，經檢察官提起公訴（八十九年度偵字第一○五二四號），
本院判決如左：
    主      文
丙○○無罪。
    理      由
一、公訴意旨略以：被告丙○○係坐落台中縣大肚鄉○○段三一之二一號旱地之共有
    人（持分為十五分之一），前開土地之地上建物大源織造廠（門牌號碼為台中縣
    大肚鄉○○路○段六巷二二號），係其父林城（八十七年八月死亡）於民國六十
    一年間與甲○○共同搭建，因屬違建而無法辦理保存登記。林城於六十二年一月
    一日與甲○○簽訂不動產租賃契約，約定將前開土地一百六十餘坪土地租與甲○
    ○使用，租期至六十四年十二月十四日止。林城復於六十四年十二月十八日與甲
    ○○簽訂不動產買賣契約書，約定將大源織造廠圍牆內土地面積約一百八十坪售
    予甲○○。大源織造廠之合夥人林城、林金賜、陳東茂則於六十四年十二月十九
    日將股權讓與甲○○，甲○○取得大源織造廠之經營權。前開不動產買賣契約因
    系爭土地夾有他人之土地，致雙方未能履約。丙○○明知上情，為取回土地使用
    ，未經甲○○之同意，竟於八十九年五月一日上午十時許，擅自以新台幣一萬五
    千元之代價，雇請在大源織造廠旁開挖大肚鄉公所工程之陳忠文（經台灣台中地
    方法院檢察署檢察官為不起訴處分），使不知情之陳忠文駕駛挖土機拆除大源織
    造廠。嗣同日十三時許，為甲○○發現報警查獲，總計拆除毀壞面積約六十坪。
    因認被告涉犯刑法第三百五十三條第一項之毀壞他人建築物罪嫌。
二按犯罪事實應依證據認定之，無證據不得推定其犯罪事實，又不能證明被告犯罪
    或其行為不罰者，應諭知無罪之判決，刑事訴訟法第一百五十四條第三百零一
    條第一項分別定有明文。
三、訊據被告丙○○固坦承於右揭時地，雇請陳忠文拆除大源織造廠之事實，惟矢口
    否認犯行，辯稱：該廠房係其父親興建，其父親稱買賣未成立，廠房仍屬其父親
    所有。經歷九二一大地震、八十八年十月間之火災，該廠房已是斷璧殘垣，無法
    使用，且鄰居時常反應有危險，為了公共安全，始於大肚鄉公所發包要拆除被震
    倒之房屋時，順便以一萬五千元之代價，雇請公所發包的挖土機工人，拆除該廠
    房等語。經查：(一)系爭廠房乃大源織造廠有限公司（下稱大源公司）出資興建，
    該公司已停止營業，惟未辦理清算等情，業據甲○○陳明在卷，是林城、林金賜
    、陳東茂縱將在大源公司之股東權利讓與甲○○，廠房仍屬大源公司所有，並非
    甲○○或被告之父親所有，因此，該廠房遭毀損之被害人應係大源公司，並非甲
    ○○個人。本件甲○○於警詢時指稱該廠房係其所有，並以個人之名義，對被告
    提出毀損之告訴，核屬告發，先予敘明。(二)刑法第三百五十三條所稱之建築物，
    固指定著於土地之一種工作物而言，但此種工作物必須上有屋面，周有門壁，足
    以蔽風雨而通出入，且適於人之起居者，始得認為建築物（最高法院二十二年上
    字第二六九號、二十五年上字第二○○九號判例參照）。本件大源公司位於台中
    縣大肚鄉○○路○段六巷二二號之廠房，歷經九二一大地震及八十八年十月二十
    日火災後，牆壁及樑柱有多處嚴重龜裂、屋頂破損，部分僅餘變型之鐵架，形同
    露天廢墟，無人使用等情，業經證人即居住在隔鄰（台中縣大肚鄉○○路○段六
    巷二二號）之乙○○到庭結證明確，復有現場照片十二幀在卷可憑。是該廠房顯
    已不足以蔽風雨，亦不適於人之起居，揆諸前揭判例意旨，難認係建築物。(三)綜
    上所述，被告所拆毀者，既非屬刑法第三百五十三條所稱之建築物，自不得論處
    損壞建築物之罪責。此外，復查無其他積極證據足資證明被告有何犯行，本件係
    不能證明被告犯罪，應為無罪之諭知。
四據上論斷，應依刑事訴訟法第三百零一條第一項，判決如主文。
中      華      民      國    八十九    年     十一     月     十七     日
                                      法  官 張  恩  賜
右正本證明與原本無異。
如不服本判決，應於判決送達後十日內向本院提出上訴狀，上訴於臺灣高等法院臺中
分院( 須附繕本 )。
                                      書記官
中      華      民      國    八十九    年     十一     月     二十     日


司法院資訊處製作；財團法人民間司法改革基金會備份。
